臺灣臺中地方法院刑事判決　　　　　　　　　　　　九十一年度易字第一八三號
　　公　訴　人　臺灣臺中地方法院檢察署檢察官
　　被　　　告　許正忠更名前.
　　　　　　　　甲○○
　　　　　　　　乙○○
右列被告等因竊盜案件，經檢察官提起公訴（九十年度偵字第一六九０四號），本院
判決如左：
    主  文
許正忠、甲○○、乙○○均無罪。
    理  由
一、公訴意旨略以：李國華（另案由臺灣高等法院臺中分院審理中）係景泰開發砂石
    股份有限公司（下稱大甲溪第三聯管公司）負責人，被告許正忠係大甲溪第三聯
    管公司之總經理兼工務主任，負責現場施工人力之調度及派遣，其二人均明知臺
    中縣后里鄉○○○○○段河川行水區內附近之砂石，未經主管機關許可，不得採
    取，竟意圖為自己不法所有之犯意聯絡，假借以清除大甲溪河川區域中所堆置之
    「七星山崩落土石堆」名義，向經濟部水利處第三河川局申請取得移除堆置砂石
    同意書後，於民國八十九年八月七日十七時許，即以每日新臺幣（下同）一萬元
    之代價及不詳代價，分別僱用具有犯意聯絡之挖土機駕駛即被告乙○○及砂石車
    司機即被告甲○○，由被告乙○○在上開處所附近盜採砂石，再由被告甲○○將
    所盜採之砂石載運至許可施工範圍內堆置，嗣於八十九年八月七日十九時許，為
    臺中縣警察局員警及經濟部水利處第三河川局駐衛警在上開行水區內當場查獲，
    並扣得日立牌ＥＸ三００—五型挖土機一部、車牌號碼ＪＨ—七七七號大貨車一
    部，案經臺中縣警察局移送偵辦；因認被告許正忠、乙○○、甲○○共同涉犯刑
    法第三百二十條第一項之竊盜罪嫌云云。
二、按犯罪事實應依證據認定之，無證據不得推定其犯罪事實；不能證明被告犯罪或
    其行為不罰者，應諭知無罪之判決，刑事訴訟法第一百五十四條、第三百零一條
    第一項分別定有明文。而刑事訴訟法上所謂認定犯罪事實之證據，係指足以認定
    被告確有犯罪行為之積極證據而言，該項證據自須適合於被告犯罪事實之認定，
    始得採為斷罪資料，最高法院二十九年上字第三一０五號著有判例。又認定犯罪
    事實所憑之證據，無論係直接證據或間接證據，其為訴訟上之證明，須於通常一
    般之人均不致有所懷疑，而得確信其為真實之程度者，始得據為有罪之認定，倘
    其證明尚未達到此一程度，而有合理之懷疑存在，復無其他調查途徑可尋，法院
    即應為無罪之判決，最高法院七十六年台上字第四九八六號著有判例。
三、公訴人認被告許正忠、乙○○、甲○○涉有上開竊盜罪嫌，無非係以被告乙○○
    於為警查獲當時，確係在大甲溪第三聯管公司向經濟部水利處申請移除堆置砂石
    之施工範圍外之行水區內挖採砂石等情，核與證人丁○○即第三河川局河川駐衛
    警到庭結證：「他們挖的地方偏向河中，已超出他們申請的施工範圍。」等語相
    符，並有現場照片多張、會勘紀錄及現場會勘地圖在卷足憑，另參之李國華及被
    告許正忠所提之設計圖及前揭現場會勘地圖，被告乙○○所開挖之位置係在大甲
    溪之上游方向接近河中央，便橋位置則在大甲溪下游方向，二者遙距約四公里之
    遙（即以比例尺一比二萬五千公分計算，二者圖面距離約十六公分，則十六公分
    乘以二萬五千再除以十萬），依此情節，被告乙○○倘僅單純係為鞏固便橋、便
    利施工，在其核准施工地點採集砂石就近施工即可，實無須捨近求遠，並甘冒生
    命危險至未經核准地點之河中挖取砂石，而被告許正忠亦無需以每日一萬元及不
    詳加班費之代價，分別僱請被告乙○○挖取砂石，被告甲○○載運上開砂石，且
    該河中砂石畢竟是公有財產，擅自予以挖取供給使用，仍屬竊盜犯行，此外，並
    有挖土機一部、大貨車二部扣案可稽等，資為論據。
四、訊據被告許正忠、乙○○、甲○○均堅決否認有何前開竊盜之犯行，被告許正忠
    辯稱：伊採砂石之範圍，係在申請施工之範圍內，並無盜採之行為，本件係因大
    甲溪第三聯管公司施工便橋橋頭因九二一地震有鬆脫情形，我們乃就近採取砂石
    以鞏固橋頭之方式，進行補強等語；被告乙○○辯稱：伊並無盜採砂石之行為，
    伊係以日薪一萬元之代價，受僱於李國華，每日工作時間上午八時起至下午五時
    止，伊係於現場從事鞏固橋頭之工作，並無盜採砂石之行為等語；被告甲○○辯
    稱：因大甲溪橋頭在九二一地震時，被大水衝擊發生鬆動，我們是在申請範圍內
    採砂石以鞏固橋頭等語，資以為辯。
五、經查：
    （一）被告許正忠、甲○○、乙○○採取砂石之地點，係臺中縣后里鄉大甲溪牛
          稠段屬河川行水區域內，為河川管理辦法第十六條規定之禁止事項，此有
          經濟部水利署第三河川局九十一年八月一日水三管字第０九一五００六八
          七七０號函一份在卷可稽，又景泰開發砂石股份有限公司向經濟部水利處
          第三河川局申請展延清除大甲溪七星山崩落土石案，亦經經濟部水利處第
          三河川局將清除期限准予展延至八十九年八月三十一日止，此有經濟部水
          利處第三河川局八十九年七月五日經（八九）水利三管字第Ｚ○○○○○○○○○號函一份、八十九年三月二十九日經（八九）水利三管字第Ｚ○○○○○○○○○號函一份、景泰開發砂石股份有限公司七星山崩落土石
          堆清除計畫書一份、運輸便道汛期通行使用加強管制計畫書一份、切結書
          二份、運輸便道使用管理計畫書一份等在卷可稽，則被告許正忠、甲○○
          、乙○○確有於臺中縣后里鄉大甲溪七星山崩塌堆積地區申請進行土石清
          除工作，應堪認定。
    （二）依據證人丁○○於本院審理中亦證稱：「我現任經濟部水利署第三河川局
          河川駐衛警，本案係我承辦，當初是根據民眾檢舉前往取締，而案發當時
          並沒有進行測量，所以僅依目測來推估被告盜採之範圍，又因現場沒有界
          樁，不清楚被告實際盜採範圍，乃依據九二一所坍方範圍，而被告又在該
          處採砂石，即以此估算被告盜採之範圍，以致並未實際測量，目前盜採現
          場狀況已經改變，無法再行測量當初盜採範圍。」等語（參照本院九十一
          年十二月三日審判筆錄），其於警詢中證稱：「我於八十九年八月七日十
          七時五十分許巡邏行經該地時發現該盜採行為，因當時他們挖採砂石地點
          並不在申請施工範圍內，所以直接認定係盜採行為並通知貴組前往會同查
          辦。因他們盜採地點係在行水區水面下，故僅知長度約為十公尺，寬度約
          為七公尺，盜採深度則無法進行估算。」等語（參照九十年度偵字第一六
          九０四號偵查卷第三八頁反面），其於偵查中則證稱：「（問：被告李國
          華之公司和景泰開發公司有申請展延大甲溪七星山崩落土石案？）有，範
          圍在被告所提附圖上紅色所圈劃之處，裡面有等高線。（問：這案你有無
          會同去現場？）是八十九年八月七日下午四點多，將近五點。（問：你去
          會勘時，他們所挖及砂石車裝砂石之位置是在範圍內？）挖的地方偏向河
          中，已超出範圍，離紅色界線有五十幾公尺。（問：會勘記錄是否你據實
          會勘以後所簽名？）對，會勘記錄是我們製作的。‧‧‧（問：他們挖的
          地方是在施工範圍？）我們當時目測的位置還是在施工範圍外面，因為如
          依圖面比例來看，施工範圍往水岸方向來看，距離清除範圍的界線約十幾
          公尺，因他的清除範圍距岸邊約五十幾公尺。」等語（參照九十年度偵字
          第一六九０四號偵查卷第七八頁正面、反面），依據證人丁○○之證述內
          容，對於被告許正忠、甲○○、乙○○超越申請施工範圍，擅自採取砂石
          之行為地點及範圍，主要係依據證人丁○○之個人主觀目測結果，據以判
          定，並無具體客觀之測量結果等較為科學之證據資料，資以說明，已有可
          議之處。
    （三）又證人林金童於本院審理中證稱：「我現任臺中縣警察局刑警隊經濟組組
          長，當初我們是根據河川局報案到現場，當時發現有一部挖土機已在行水
          區內，現場另有一輛大型貨車，本件關於行水區、盜採砂石範圍、面積之
          認定均是依據河川局之意見，現場並查扣貨車一輛，當時並沒有進行現場
          測量。」等語（參照本院九十一年十二月三日審判筆錄），其於偵查中證
          稱：「（問：本案是你們去查獲？）是水利處他們主動發覺，通知我們到
          現場處理時，現場都已處理好。（問：他們挖砂石之位置所在？）當時挖
          土機在行水區內，即是在水岸，在挖水中之砂石，大貨車在距離約三十公
          尺的岸上，砂石車上有砂石，後來有叫他們倒回去。」等語（參照九十年
          度偵字第一六九０四號偵查卷第七八頁反面），而證人鄧延平亦於本院審
          理中證稱：「我任職臺中縣警察局刑警隊經濟組小組長，本案是接獲河川
          局報案，我們刑警隊經濟組由組長林金童帶隊至現場進行查緝，當場發現
          有一輛挖土機在行水區內，另有一輛大型貨車在旁，當時並沒有進行現場
          測量，僅以目測方式估算範圍，實際上被告許正忠、甲○○、乙○○所盜
採之面積不清楚，行水區之認定係依河川局之意見。」等語（參照本院九
          十一年十二月三日審判筆錄），對於被告許正忠、甲○○、乙○○之採取
          砂石之地點及範圍，證人林金童、鄧延平主要係依據主管機關經濟部水利
          處第三河川局之認定，證人林金童、鄧延平亦無從確認案發當時被告許正
          忠、甲○○、乙○○涉嫌盜採砂石之確切地點及範圍。
    （四）本院以公務電話向經濟部水利處第三河川局承辦人員丁○○、陳坤群及臺
          中縣警察局經濟組承辦人林金童詢問結果，均表示：「對於盜採地點及範
          圍，查獲當時並未進行測量，僅以皮尺目測方式量取範圍，而案發現場，
          歷經桃芝颱風及納莉颱風之侵襲，目前地形、地貌業已變更，無法進行回
          復當時之情況，再行測量。」，此有本院九十一年九月六日公務電話紀錄
          一份在卷可稽；再者，依據經濟部水利處第三河川局民眾檢舉案會勘記錄
          （參照九十年度偵字第一六九０四號偵查卷第四九頁至第五一頁）之記載
          ，認定被告許正忠、甲○○、乙○○施工範圍係超過申請許可範圍之行水
          區域內之情，僅係以手繪之方式，並無客觀之測量鑑定結果，而由現場照
          片及會勘記錄之記載，亦無從確認實際盜採之地點及範圍，且依據證人閔
          慶恩於本院審理中當庭提出案發當時之現場照片九張觀之，亦無從確定被
          告許正忠、甲○○、乙○○當初採集砂石之確切地點及範圍，復以，目前
          案發地點之地形地貌業已改變，無法進行測量，則對於被告許正忠、王文
          柳、乙○○實際進行採取砂石之行為地點、採取砂石之範圍，並無從確認
          ，而證人丁○○之證述內容，並未經測量等科學驗證程序加以確認，自難
          僅憑其個人推測之詞，據以認定被告許正忠、甲○○、乙○○確有於申請
          施工範圍外之行水區域內擅自盜採砂石之行為。則被告許正忠、甲○○、
          乙○○是否確有超越申請範圍而於行水區域內盜採砂石之行為，現有事證
          既有不足，自難憑以認定被告許正忠、甲○○、乙○○有何盜採砂石之竊
          盜行為。是以，被告許正忠、甲○○、乙○○所辯，雖未經證明為真實，
          然現有事證既不足以證明被告許正忠、甲○○、乙○○確有盜採砂石之行
          為，此外，復查無其他積極證據足資證明被告許正忠、甲○○、乙○○有
          何竊盜之犯行，其前揭犯罪應屬不能證明，揆諸首揭規定及判例意旨，爰
          為無罪判決之諭知。
據上論斷，應依刑事訴訟法第三百零一條第一項，判決如主文。
中      華      民      國      九十一      年    十二    月    十七    日
                                臺灣臺中地方法院刑事第六庭
                                        法  官  巫淑芳
右正本證明與原本無異。
如不服本判決，應於送達後十日內向本院提出上訴狀 （須附繕本） ，上訴於台灣高等
法院台中分院。
                                        書記官
中      華      民      國      九十一      年    十二    月    十七    日
